【裁判字號】    89,台上,1872
【裁判日期】    890817
【裁判案由】    損害賠償
【裁判全文】
最高法院民事判決                              八十九年度台上字第一八七二號
    上  訴  人  乙○○
    訴訟代理人  江松鶴律師
    上  訴  人  甲○○
右當事人間請求損害賠償事件，兩造對於中華民國八十八年五月十八日臺灣高等法院
第二審判決（八十七年度重上字第三五七號），各自提起上訴，本院判決如左：
    主  文
兩造上訴均駁回。
第三審訴訟費用由兩造各自負擔。
    理  由
本件上訴人甲○○主張：兩造間前因返還出資事件，經三審裁判對造上訴人敗訴確定
。對造上訴人曾執該事件之第一審判決，供擔保聲請就伊所有門牌桃園市○○○路三
二之二○號四樓房地實施假執行查封，致伊應該房屋承租人之要求，於八十四年三月
十五日與之終止租約。按原租賃契約期間自民國八十一年八月一日起至八十六年七月
三十一日止，伊每月可收取租金新臺幣（下同）二十萬元，如承租人業績良好，伊尚
可抽成，伊因承租人終止租約，受有上開租賃期間之租金利益損失計五百七十萬元。
又伊出租系爭房屋與承租人係作為運動健身俱樂部營業之用，花費裝潢費用達六百餘
萬元，因上訴人之查封致系爭房屋無法出租，造成裝潢費用折舊之損失計二百萬元。
再伊於查封前曾向大安商業銀行（下稱大安銀行）貸款一百五十萬元匯入臺灣土地銀
行桃園分行一七六三－八號支票存款帳戶用以支付票款，該帳戶中一百六十一萬九千
九百三十元存款遭對造上訴人實施假執行扣押，造成伊信譽受損，執票人因本件查封
而要求支付現金，伊為調度資金，另行貸款一百五十萬元，計支付利息二十八萬一千
六百七十五元，依被扣押之金額與該貸款金額之比例計算，伊受有三十萬四千一百九
十二元之利息損失。前述兩造間返還出資事件確定判決認定對造上訴人應給付伊營建
費用一千一百三十七萬三千六百五十元，伊則應返還對造上訴人出資額一千零五十萬
六千元，兩相抵銷後，對造上訴人應給付伊營建費用八十七萬三千五百九十元等情。
求為命對造上訴人給付八百八十七萬七千七百八十二元之判決。（第一審就營建費用
部分，為甲○○勝訴之判決，而駁回其損害賠償之請求。兩造各就於其不利部分，提
起第二審上訴。）
上訴人乙○○則以：伊執臺灣桃園地方法院（下稱桃園地院）八十一年度訴字第一三
七號勝訴判決，就對造上訴人所有房屋實施假執行，乃合法之執行行為，與對造上訴
人出租該房屋供承租人作為健身俱樂部後終止租約，並無相當因果關係。對造上訴人
所述租金五百七十萬元、裝潢費用二百萬元之損失，非伊實施假執行所致。又對造上
訴人縱因另向大安銀行貸款而支付利息，亦非因該假執行所受之損害，其依民事訴訟
法第三百九十五條第二項規定，請求賠償上開金額，並無理由。另關於營建費用部分
，前開確定裁判就營建費用金額之認定過高，且無既判力，對造上訴人以該金額與應
返還與伊之出資額相抵銷後，謂伊尚應給付營建費用八十七萬三千五百九十元，亦無
理由等語，資為抗辯。
原審審理結果以：(一)關於甲○○請求乙○○給付營建費用部分：查兩造間於另件返還
出資事件中，甲○○曾以訴外人王鳳嬌與乙○○於八十年六月七日訂立租賃契約，由
王鳳嬌在乙○○所有坐落桃園縣龜山鄉○○段第一○三七號、一○三七之一號、一○
三七之二號、一○三八號等四筆土地上興建房屋，並由王鳳嬌租用所建房屋二樓以上
部分，一樓部分之營建費用則由乙○○負擔。嗣該建物於八十一年一月間建妥，王鳳
嬌亦將其對乙○○一樓房屋之營建費用一千一百三十七萬三千六百五十元債權讓與甲
○○，經甲○○以此項金額與乙○○請求其返還之出資額一千零五十萬零六十元相抵
銷各情，為乙○○所不爭。而甲○○上開主張抵銷之請求及金額，業經原法院八十四
年度重上更(二)字第一四八號民事判決認定並准許，復經最高法院以八十六年度臺上字
第三七○號裁定駁回乙○○之上訴確定，為乙○○所不爭，並經調閱該返還投資事件
卷證查明。則乙○○請求返還之投資款一千零五十萬零六十元，已因甲○○主張以上
開營建費用之金額相抵銷而不存在。前述甲○○主張抵銷之營建費用額之認定，乃原
法院八十四年度重上更(二)字第一四八號民事判決，斟酌臺灣省建築師公會鑑定其營建
費用為一千五百二十八萬零三百七十二元，換算八十年九月十二日（即建物建造期間
）之物價指數平均值，計一千二百六十四萬二千四百四十四元。另中華徵信所企業股
份有限公司鑑定結果為一千七百九十一萬九千五百元，而甲○○自王鳳嬌處實際受讓
該項債權僅一千一百三十七萬三千六百五十元之結果。乙○○於受敗訴判決確定後，
雖仍爭執上開鑑定之營建費用金額過高，惟未能提出證據證明，自不足取。前述返還
出資額事件確定判決認定甲○○應返還乙○○之出資額為一千零五十萬六千元，其得
主張抵銷之營建費用額為一千一百三十七萬三千六百五十元，互為抵銷後，乙○○尚
需給付甲○○營建費用八十七萬三千五百九十元，甲○○依此訴請乙○○給付營建費
用八十七萬三千五百九十元，核非無據。(二)關於甲○○訴請乙○○賠償因假執行所受
損害部分：甲○○主張兩造前揭返還出資事件，業經判決乙○○敗訴確定，乙○○曾
執第一審法院之勝訴判決提供擔保，就伊所有前開房屋實施假執行，並扣得伊在臺灣
土地銀行桃園分行之存款一百六十一萬九千九百十三元各情，為乙○○所不爭，並經
調閱該返還出資事件案卷查明，且有原法院八十四年度重上更(二)字第一四八號民事判
決、最高法院八十六年度臺上字第三七○號民事裁定及臺灣土地銀行桃園分行存款餘
額證明書、函件並桃園地院八十一年度執字第三五三九號扣押命令、民事執行處通知
為證，堪信為真實。按民事訴訟法第三百九十五條第二項「法院廢棄或變更宣告假執
行之本案判決者，應依被告之聲明將其因假執行或因免假執行所為給付及所受損害，
於判決內命原告返還及賠償」之規定，兼具實體法之性質，受害人固得於訴訟繫屬中
依此規定而為請求，即在判決確定後，另行訴請對造返還或賠償，亦無不可。甲○○
請求賠償之該項金額，其中關於租金損失部分，甲○○主張伊所有前開房屋，原出租
與訴外人唐雅君開設會員制之健身俱樂部，租金每月二十萬元，如業務良好，尚可抽
成，因乙○○之假執行查封，承租人要求終止租約，計受有五百七十萬元之租金損害
，固據提出租賃契約書及房屋租賃契約終止同意書為證。惟查乙○○於八十四年二月
十四日，即已聲請撤回執行，並經桃園地院民事執行處作成通知書通知甲○○，則甲
○○於乙○○撤回假執行後，自八十四年三月十五日終止租約起，至八十六年七月三
十一日間，縱令受有每月二十萬元租金，合計五百七十萬元之損失，惟該項損失係乙
○○撤回假執行後始發生，應非屬因假執行所受之損害。又假執行程序之查封，僅在
避免查封標的物遭移轉與他人等處分，並不影響債務人向來之使用，亦不影響其與第
三人已成立之租賃關係。況據證人紀重光證稱：承租之健身俱樂部自八十一年八月一
日起訂約五年，經營之狀況並不如預期的好……等語，足徵承租人之終止租約與乙○
○之實施假執行間並無因果關係，甲○○主張系爭房屋終止租約係因乙○○實施假執
行查封所致，尚不足取，其訴請乙○○賠償上開租金損失，洵非有據。關於裝潢損失
部分，甲○○主張系爭房屋因遭乙○○查封，承租人因而終止租約，致損失房屋之裝
潢費用二百萬元云云，固據提出估價單及聲請證人楊德銘為證。但承租人之終止租約
與前開假執行，無因果關係，已如前述。況查系爭房屋之裝潢並不因承租人終止租約
而毀損或滅失，且承租人終止租約後亦非不得再行出租第三人使用，難謂有何裝潢費
用之損失可言，甲○○訴請乙○○賠償該裝潢費用損失二百萬元，亦非有理由。關於
貸款利息損失部分，甲○○主張伊於八十二年四月十二日向大安銀行板橋分行貸得一
百五十萬元，同日匯入伊在臺灣土地銀行桃園分行之甲存帳戶，即遭乙○○假執行扣
押，計扣押一百六十一萬九千九百一十三元，致伊信譽受損，票據執有人均要求支付
現金，伊為調度資金，而另向大安銀行貸款一百五十萬元以支付票款，此另行貸款之
利息損失，按上開扣押金額之比例計算，計三十萬四千一百九十二元一節，並未能提
出因另行貸款而受有利息損失之確切證據證明，其請求賠償上開利息損失，自有未合
。從而，甲○○本於營建費用之債權請求權，請求乙○○給付營建費用八十七萬三千
五百九十元部分，為有理由，應予准許；請求乙○○賠償因假執行所受租金、裝潢費
、貸款利息等損失部分，為無理由，不應准許等詞。因而將第一審所為甲○○訴請給
付營建費用部分勝訴之判決，予以維持，而駁回其就損害賠償部分之上訴，經核於法
並無不合。按未記載於準備程序之事項，除法院應依職權調查，或不甚延滯訴訟，或
經釋明非因重大過失不能在準備程序提出者外，於準備程序後行言詞辯論時，不得主
張之，為民事訴訟法第二百七十六條所明定。乙○○於原審準備程序終結後言詞辯論
時，始提出建造執照設計申請書，原審未加審酌，於法尚無違誤，乙○○執此謂原判
決理由不備，自無可取。此外，兩造上訴論旨，猶就原審取捨證據、認定事實之職權
行使，指摘原判決於己不利部分為不當，求予廢棄，均難謂有理由。
據上論結，本件兩造上訴均無理由，依民事訴訟法第四百八十一條、第四百四十九條
第一項、第七十八條，判決如主文。
中      華      民      國    八十九    年      八      月     十七     日
                              最高法院民事第五庭
                                  審判長法官  蕭  亨  國
                                        法官  許  朝  雄
                                        法官  陳  淑  敏
                                        法官  朱  建  男
                                        法官  高  孟  焄
      右正本證明與原本無異
                                              書  記  官
中      華      民      國    八十九    年      九      月      五      日


司法院資訊處製作；財團法人民間司法改革基金會備份。
